臺灣臺南地方法院刑事判決　　　　　　 100年度訴字第1303號
公　訴　人　臺灣臺南地方法院檢察署檢察官
被　　　告　杜建欽
上列被告因妨害公務案件，經檢察官提起公訴（100年度偵字第8
909號），本院判決如下：
    主  文
杜建欽隱匿公務員職務上委託第三人掌管之物品，處有期徒刑捌
月，減為有期徒刑肆月，如易科罰金，以新臺幣壹仟元折算壹日
。
    事  實
一、杜建欽於96年1月28日18時許，未經土地管理人之核准同意
    ，在苗栗縣泰安鄉國有林地第16林班地內，基於擅自墾殖之
    犯意，駕駛120型挖土機清除現場楠樹1棵、雜木3棵，開闢
    長約50公尺，寬約3公尺之空地，以便種植生薑，警方人員
    據報於同日19時許，在現場當場查獲，並扣得杜建欽所駕駛
    之120型挖土機1部後，嗣於同日依法將該扣案挖土機交由杜
    建欽具領暫行保管【其違反森林法部分，業經臺灣苗栗地方
    法院於96年2月20日以96年度訴字第144號刑事判決判處「杜
    建欽於他人林地內擅自墾殖，累犯，處有期徒刑9 月（嗣經
    臺灣苗栗地方法院於97年1月7日以96年度聲減字第1803號刑
    事裁定減刑為有期徒刑4月15日確定）；扣案之120 型挖土
    機1部沒收。」，上開刑事判決於96年9月10日因杜建欽撤回
    上訴而告確定。】，然杜建欽於96年1月28日具領保管上開
    經扣案120型挖土機1部後，竟基於不法意圖，於96年1月28
    日起至96年4月23日止某日，擅將該受公務員委託掌管之上
    開扣案120型挖土機1部予以隱匿而使不知去向，迄今無法尋
    獲，致上開扣案之120型挖土機，於法院判決確定後，迄未
    能依法執行沒收。
二、案經臺灣苗栗地方法院檢察署自動檢舉簽分偵辦後，呈請臺
    灣高等法院檢察署檢察長核轉臺灣臺南地方法院檢察署檢察
    官偵查起訴。
    理  由
一、按傳聞法則之重要理論依據，在於傳聞證據未經當事人之反
    對詰問予以核實，乃予排斥，惟若當事人已放棄對原供述
    人之反對詰問權，於法院審判時表明同意該等傳聞證據可作
    為證據，基於證據資料愈豐富，愈有助於真實發現之理念，
    並貫徹刑事訴訟法修法加重當事人進行主義之精神，確認當
    事人對於證據能力有處分權之制度，傳聞證據經當事人同意
    作為證據，法院認為適當者，亦得為證據；另當事人於調查
    證據時，對於傳聞證據表示「沒有意見」、「對於證據調查
    無意見」，而未於言詞辯論終結前聲明異議，應視為已有將
    該等傳聞證據採為證據之同意，此刑事訴訟法第159條之5定
    有明文。查公訴人、被告對於本院所引用之下述證據，於本
    院準備程序及審判程序均未爭執其證據能力且同意引為證據
    （見本院卷第26頁、第47頁背面至第49頁正面），本院審酌
    該些言詞及書面陳述作成時之證據取得過程並無瑕疵，且與
    待證事實具有關連性等情況，認為適當，應認依刑事訴訟法
    第159條之5之規定，得為證據，而有證據能力。
二、訊據被告杜建欽，雖坦承曾於96年1月28日因違反森林法案
    件，接受苗栗縣警察局大湖分局員警之委託，保管公務員職
    務上所掌管之扣案作案工具120型挖土機1部（下稱系爭挖土
    機），嗣後於上開違反森林法案件確定後，未依判決主文之
    意旨將系爭挖土機交由臺灣苗栗地方法院檢察署執行沒收等
    情不諱（見本院卷第26頁背面），並有被告所書立之犯案工
    具暫保管單1紙附卷可稽（臺灣苗栗地方法院檢察署96年度
    偵字第746號卷宗第15頁），惟矢口否認有何隱匿前開扣案
    機具之犯行，辯稱：上開違反森林法案件確定後，即多次自
    動將系爭挖土機載往臺灣苗栗地方法院檢察署要交付執行沒
    收，係因該署執行科書記官告知無地方可以保管該物品，要
    其等待通知再載往執行沒收，因此，其將系爭挖土機一直擺
    放在臺中市○○區○○里○村巷○○街307號住處旁之空地
    ，其於97年4月1日於上開住處因案遭拘提時，系爭挖土機仍
    在上開住處旁之空地，其並未有將系爭挖土機遷移隱匿之行
    為云云。惟查：
  (一)前開公務員職務上所掌管而委託被告代為保管之系爭挖土機
    ，被告未依臺灣苗栗地方法院96年2月20日96年度訴字第144
    號刑事確定判決之意旨，交付臺灣苗栗地方法院檢察署執行
    沒收一節，業經被告陳稱在卷，並有臺灣苗栗地方法院檢察
    署97年度執減更字第37號執行卷宗1份附卷可參，因此，系
    爭挖土機迄今尚未能依法執行沒收，合先敘明。
  (二)被告雖迭稱其於上開刑事判決確定後，有要將系爭挖土機交
    付臺灣苗栗地方法院檢察署執行沒收，係因該署執行科書記
    官告知無地方保管，要其等候公文通知，才未及時交付該署
    執行沒收云云，然被告於臺灣苗栗地方法院檢察署執行科於
    96年12月6日、97年3月3日通知到案執行時，係告知：「（
    問：今天傳喚到案對於應沒收原責付之120型挖土機開始執
    行有何意見？）沒有意見；我會交付；會交回原本責付我保
    管那一台挖土機。我會在三週內自動交出來。該挖土機現在
    車主那裡。」、「（問：原查扣之120刑挖土機何時交出？
    ）我一直在等警方來點交；但警方不積極；現在要等河川局
    保管場訂出進場時間才能處理。」、「（問：還有何意見？
    ）請准易科繳錢；我一定會照規定交出挖土機。」等語，有
    訊問筆錄2份附卷可參（見臺灣苗栗地方法院檢察署96年度
    執字第230 8號執行卷宗第17-1頁、97年度執減更字第37號
    執行卷宗第16頁），由上情可知，臺灣苗栗地方法院檢察署
    執行科於96年12月6日、97年3月3日二度通知被告應將系爭
    挖土機交付執行，係被告飾詞推諉，臺灣苗栗地方法院檢察
    署執行科始無法完成執行沒收之工作，其辯稱係未接獲公文
    通知執行，始未將系爭挖土機交付執行一節，自屬無據。
  (三)被告雖又辯稱其於97年4月1日於臺中市○○區○○里○村巷
    ○○街307號住處遭拘提入監執行時，系爭挖土機尚在上開
    住處旁之空地，因曾告知上開住處之房東張鳳眉要利用該部
    挖土機去挖掘上開住處屋後之墳墓，張鳳眉知悉其曾有挖土
    機1部停放在上開住處旁之空地云云。然上開住處旁之空地
    ，未曾有類似如系爭挖土機形狀之土黃色挖土機置放之情事
    ，業據證人即被告上開住處於97年3、4月間之轄區里長魏任
    郁、鄰長劉建平具結證述在卷（見臺灣臺南地方法院檢察署
    100年度偵字第8909號卷宗第22-23頁）；且被告上開住處轄
    區員警於100年5月29日至該址查訪時，並未發現有挖土機停
    放之該址附近之情事，亦有警員職務報告1份及現場照片6張
    附卷可參（見臺灣苗栗地方法院檢察署97年度執減更字第37
    號執行卷宗第34-37頁）；再者，臺灣臺南地方法院檢察署
    檢察官於100年7月27日至上址履勘時，發現被告上開住處屋
    前為6米寬之巷道，整排房屋左側有一小塊空地，上址附近
    如有停放挖土機，路人一定會發現，且現場附近亦無空地可
    以停放挖土機，亦有該署履勘筆錄1份附卷可參（見臺灣臺
    南地方法院檢察署100年度偵字第8909號卷宗第30頁）；又
    證人即被告上開住處之房東張鳳眉於本院100年12月28日審
    理時，係到庭具結證稱：伊係於94年2月24日左右將臺中市
    新社區○○里○村巷○○街307號房屋出租給被告居住，一
    直至99年5、6月止，伊每月都要從伊位於臺中市○○區○○
    里○村巷○○街332號住處至鄰近之被告上開租屋處收取租
    金，除有整地或挖馬路之工程在進行中外，並未看見該屋附
    近之空地有挖土機長期置放，且被告亦無告知要以挖土機挖
    掘屋後墳墓一事等語在卷（見本院卷第43頁背面至第47頁背
    面；綜上，被告辯稱於遭拘提前係將系爭挖土機停放於上開
    住處旁之空地云云，顯非事實。
  (四)況系爭挖土機體型龐大，有該機具照片3張附卷可參（見臺
    灣苗栗地方法院檢察署96年度偵字第746號卷宗第21-23頁）
    ，被告身為該機具遭警查獲時之使用人，又受託保管該機具
    ，若未經其同意，斷無人能擅將該體積龐大之機具予以移動
    ，且若無擅自隱匿之舉，何以臺灣苗栗地方法院檢察署執行
    科於96年12月6日、97年3月3日二度通知應將系爭挖土機交
    付執行時，不僅拖延不予交出，且為上開前後不一之陳述？
    顯見被告前開辯解，無非係事後卸責之詞，不足採信。其於
    96年1月28日簽立犯案工具暫保管單起至96年4月23日止某日
    （本件被告否認犯行，依罪疑有利於被告認定之原則，認被
    告係在96年1月28日簽立犯案工具暫保管單起至中華民國九
    十六年罪犯減刑條例所定之96年4月23日前犯本件隱匿系爭
    挖土機之行為），確有將系爭挖土機予以隱匿之事實，應可
    認定。從而，被告隱匿公務員職務上委託第三人掌管之物品
    ，事證明確，應予依法論科。
三、論罪科刑之理由：
  (一)按刑法第一百三十八條所謂公務員委託第三人掌管之物品係
    指該物品由公務員基於職務上之關係委託第三人代為掌管者
    而言。此所謂第三人並不排除受扣押之本人。故經扣押之物
    品，縱經交由受扣押之本人保管，仍不失為公務員委託第三
    人保管之物品，該受扣押之本人如有毀棄、損壞或隱匿情事
    ，仍應成立刑法第一百三十八條之罪（最高法院87年台上字
    第1649號判決意旨參照）。查被告因違反森林法案件為警查
    獲時，當場扣得前開供犯罪所用之系爭挖土機1部，並由承
    辦員警交予被告代為保管，則系爭挖土機自屬公務員職務上
    委託第三人掌管之物品。核被告前開所為，係犯刑法第138
    條之隱匿公務員職務上委託第三人掌管之物品罪。
  (二)爰審酌被告有上開前案紀錄，素行不佳，又於「犯案工具暫
    保管單」以保管人之身分簽名，保證如系爭挖土機有毀損、
    變賣等情事願負法律責任，因此，自不得對該物有隱匿之妨
    礙刑事確定判決執行之行為，其為本件犯行，實屬不該，且
    犯罪後仍飾詞卸責，態度不佳，然被告僅國小畢業之智識程
    度，且其陳稱系爭挖土機價值僅最多新臺幣5萬餘元，其隱
    匿該機具之獲利並不高，本院認檢察官具體求處有期徒刑8
    月，經核尚屬適當，乃量處如主文所示之刑，以資懲儆。
  (三)另被告犯罪之時間，係於96年1月28日起至96年4月23日止某
    日，已如前述，且所犯罪名又非中華民國96年罪犯減刑條例
    第3條所列不得減刑之範圍，應依同條例第2條第1項之規定
    ，減其宣告刑期2分之1，並諭知易科罰金之折算標準。
據上論斷，應依刑事訴訟法第299條第1項前段，刑法第138條、
第41條第1項前段，中華民國九十六年罪犯減刑條例第2條第1項
第3款、第7條、第9條，判決如主文。
本案經檢察官何衍禛到庭執行職務。
中    華    民    國   100    年    12    月    30    日
                  刑事第十庭    審判長法  官  鄭燕璘
                                      法  官  陳淑勤
                                      法  官  劉秀君
以上正本證明與原本無異。
如不服本判決應於收受本判決後10日內向本院提出上訴書狀，並
應敘述具體理由。其未敘述上訴理由者，應於上訴期間屆滿後20
日內向本院補提理由書狀（均須按他造當事人之人數附繕本）「
切勿逕送上級法院」。
                                      書記官  蔡志賢
中    華    民    國   100    年    12    月    30    日
附錄本案論罪科刑法條：
中華民國刑法第138條：
毀棄、損壞或隱匿公務員職務上掌管或委託第三人掌管之文書、
圖畫、物品，或致令不堪用者，處5年以下有期徒刑。